臺灣高等法院民事判決　　　　　　　　　99年度訴易字第91號
原　　　告　潘信宏
訴訟代理人　黃誌勝
被　　　告　洪順發
上列當事人間因侵權行為損害賠償事件，原告提起刑事附帶民事
訴訟，經本院刑事庭移送前來（99年度交附民字第46號），本院
於民國100年7月5日言詞辯論終結，判決如下：
    主      文
被告應給付原告新臺幣壹拾萬伍仟佰陸拾陸元，及自民國九十
九年八月二十六日起至清償日止，按週年利率百分之五計算之利
息。
原告其餘之訴駁回。
訴訟費用由被告負擔十分之二，餘由原告負擔。
    事實及理由
壹、程序方面
    被告經合法通知，未於言詞辯論期日到場，核無民事訴訟法
    第386條所列各款情形，爰依原告之聲請，由其一造辯論而
    為判決，合先敘明。
貳、實體方面
一、原告起訴主張：被告於民國98年5月8日18時50分許，駕駛車
    號8U-7816 號自用小客貨車，沿臺北市○○○路由北向南方
    向行駛，其自最外側慢車道向左切換車道時，未注意禮讓後
    側原告所騎乘之車號577-CWN 機車，且未保持安全距離，致
    與原告機車在內側車道發生擦撞，使原告受有右小腿撕裂傷
    併外翻之傷害。原告因前開傷害，支付醫療費用新臺幣（下
    同）4,250元、機車修繕費29,430元、減少工作收入17,600
    元、又原告腿部留下明顯傷痕，須施以整型手術始能回復，
    醫療費用估計約10萬元，另被告應賠償精神慰撫金30萬元，
    合計被告應賠償原告551,280元。爰依侵權行為之法律關係
    ，請求被告負損害賠償責任。並聲明：被告應給付原告551,
    280 元，及自刑事附帶民事起訴狀繕本送達被告之翌日起至
    清償日止，按年息5%計算之利息。
二、被告則以：
    被告當日駕駛自小客車於林森南路第2 車道欲切入內側車道
    時，已依規定先打方向燈，原告忽自被告車輛左後方闖越雙
    黃線超車急駛而出（時速至少80公里），撞擊到被告所駕車
    輛左前方護蓋及保險桿，左側大燈也因此受損，原告行駛於
    禁行機車之內側車道，且於雙黃線超車，顯有重大違規在先
    ，本件事故非因被告之過失所生等語，茲為抗辯。並為答辯
    聲明：原告之訴駁回。
三、經查：原告主張被告於98年5月8日18時50分許，駕駛車號8U
    -7816 號自小客貨車，沿臺北市○○○路由北往南方向行駛
    ，行經臺北市○○○路4 號前，本應注意變換車道時，應讓
    直行車先行，並須注意安全距離，而依當時情形，並無不能
    注意之情事，被告竟仍疏未注意，貿然由第3 車道向左變換
    至第1車道行駛，適原告騎乘車號577-CWN機車在同向第1 車
    道後方直行於禁行機車道，被告避煞不及撞及原告之機車，
    使原告受有右小腿撕裂傷併外翻之傷害乙節，業據本院依職
    權調閱本院刑事99年度交上易字第225號（下稱「第225號判
    決」）歷審及偵查卷宗（內有道路交通事故現場圖、臺北市
    政府警察局中正一分局交通分隊道路交通事故補充資料表、
    交通事故談話紀錄表、道路交通事故調查報告表（一）、（
    二）、車損照片等資料）核閱稽詳，堪認屬實。而按汽車在
    同向二車道以上之道路變換車道時，應讓直行車先行，並注
    意安全距離，道路交通安全規則第98條第1項第6款定有明文
    。準此，被告變換車道之際，應禮讓後方原告機車（直行車
    ）先行，並注意安全距離。復查，車禍當時天候晴、夜間有
    照明、柏油路面乾燥無缺陷、亦無障礙物、視距良好，並無
    不能注意之情事（有上開刑案資料附卷可稽），則被告自有
    應注意、能注意而不注意之過失甚明。本件交通事故，經臺
    北市車輛行車事故鑑定委員會鑑定認：被告變換車道未讓直
    行車先行，且未注意安全距離（為肇事主因）、原告騎乘機
    車行駛禁行機車道（為肇事次因）」，亦同此見解（見上開
    刑案偵字卷第3至6頁），而前述刑事第225 號判決亦同此認
    定，是堪認被告變換車道時，有疏未注意禮讓原告之直行車
    先行並疏未注意保持安全距離之過失。又被告之過失行為，
    與原告所受右小腿撕裂傷併外翻之傷害間，有相當因果關係
    。雖本件車禍原告亦有行駛於禁行機車道之過失，惟仍不能
    解免被告之過失責任，被告辯稱其無過失云云，洵不可採。
四、按因故意或過失不法侵害他人之權利者，負損害賠償責任；
    又不法侵害他人之身體或健康者，對於被害人因此喪失或減
    少勞動能力或增加生活上之需要時，應負損害賠償責任；不
    法侵害他人之身體、健康者，被害人雖非財產上之損害，亦
    得請求賠償相當之金額，民法第184條第1項前段、第193條
    第1項、第195條第1項分別定有明文。查被告因其過失之駕
    車行為致原告受傷之事實，已如前述，是依上開規定，被告
    自應對原告負損害賠償責任。茲就原告之各項請求，應否准
    許，分述如下：
(一)醫療費用部分
    原告主張其因本件車禍受傷支出醫療費用4250元之事實，業
    據其提出臺大醫院醫療費用收據影本為證（見99年度交附民
    字第46號卷第8-14頁），此核屬醫療上之必要費用，被告對
    此單據亦未爭執，是原告請求此部分費用4250元，應予准許
    。又原告主張其車禍後腿部留下明顯傷痕，須施以整型手術
    始能回復，醫療費用估計約10萬元乙節，亦提出臺大醫院診
    斷證明書，內載：右下肢疤痕約20公分，初略估計疤痕重建
    手術約6萬元、雷射治療約6萬元等語可證（見本院卷第55頁
    ），是此部分原告請求10萬元，亦屬有據。
(二)減少工作收入部分
    原告主張其受傷期間減少工作收入乙節，業據其提出臺灣中
    油股份有限公司（下稱中油公司）支薪明細、出勤記錄表等
    為證（見本院卷第52 -54頁），據中油公司支薪明細記載：
    原告於98年1 月起任職於該公司民生東路加油站擔任加油員
    ，其於98年5月8日發生車禍，自斯時起請假至98年5 月31日
    止。又觀諸原告提出之中油公司出勤記錄表，原告於98年4
    月出勤22日（領取薪資19981元）、於98年6月出勤19日（領
    取薪資16675元），依上述平均計算，原告每月出勤約20日
    ，每日平均薪資約916 元（元以下四捨五入）。又查，原告
    於車禍當月（98年5月1日至同月7日）出勤日數為5日（領取
    薪資4571元），準此，堪認原告因本件車禍而無法工作之日
    數應為15日（20-5 =15），其減少工作收入約為13,740元（
    916×15 = 13,740）。故原告請求其減少工作收入之損失，
    於13,740元之範圍內為有理由，逾此部分之請求，則屬無據
    。
(三)精神慰撫金部分
    本院斟酌原告因本件車禍受有右小腿撕裂傷併外翻之傷害，
    其傷勢程度尚非嚴重，及原告為高職畢業，目前在加油站打
    工也在餐廳兼職廚房工作，98年度之所得約192,792 元，並
    無不動產；另被告為國小畢業，目前係擺攤為生，每月收入
    約1 萬元，並無不動產等兩造之身分、地位、經濟能力等一
    切情狀（以上見本院卷第26頁背頁、第14 -16頁，兩造之陳
    述、及兩造之稅務電子閘門財產所得調件明細表），認原告
    請求被告給付精神慰撫金30萬元，尚屬過高，原告所得請求
    之精神慰撫金，以5萬元為適當。
(四)機車毀損之損害部分
    按負損害賠償責任者，除法律另有規定或契約另有訂定外，
    應回復他方損害發生前之原狀；前開情形，債權人得請求支
    付回復原狀所必要之費用，以代回復原狀，民法第213條第1
    項、第3項定有明文。又請求以回復原狀費用以代回復原狀
    者，應以必要費用為限，是如修理材料以新品換舊品者，自
    應予以折舊。查本件原告主張其所有之車號577- CWN機車，
    因被告之侵權行為而毀損，修理費達29,430元等語，業據其
    提出修車估價單2 紙（見本院卷第41頁）為證，固堪認屬實
    ；然承前所述，其修理係以新品置換舊品應予折舊，經核，
    其前述修理費用係包含工資6,820元、零件22,610元（見前
    述估價單所載之工資及材料欄金額）。又查，原告之前開機
    車係97年9月出廠，此有原告之行車執照影本乙紙在卷可憑
    （見本院卷第56頁），是堪認原告之機車迄至車禍發生時（
    98年5月8日）僅使用8個月。而依行政院所頒之「固定資產
    耐用年數表」及「固定資產折舊率表」之規定，機器腳踏車
    之耐用年數為3年，依定率遞減法每年折舊千分之536。又依
    營利事業所得稅結算申報查核準則第95條第8項規定：「依
    固定資產提列折舊採用定率遞減法者，以一年為計算單位，
    其使用期間未滿一年者，按實際使用之月數相當於全年之比
    例計算之，不滿一月者，以月計」，本件原告實際使用上開
    機車之時間為8個月，扣除折舊數額後，原告得請求之零件
    修理費用為14,531元（折舊金額：22,610元×0.536×8/12
    =8079，扣除折舊後之金額：22,00000000 =14,531）。故
    總計原告得請求被告給付之機車修復費用為21,351元（14,5
    31＋6,820＝21,351）。
(五)綜上，被告應賠償原告之金額，共計189,341元（醫療費用
    4250元＋疤痕重建雷射治療10萬元＋減少工作收損失13,740
    元＋慰撫金5萬元＋機車修復費用21,351元＝189,341元），
    原告逾此數額之其餘請求，尚有未合，不應准許。
五、再按損害之發生或擴大，被害人與有過失者，法院得減輕賠
    償金額或免除之，民法第217條第1項定有明文。查被告就本
    件車禍固有前述過失（為肇事主因），惟原告騎乘機車行駛
    於禁行機車道亦為肇事次因，故原告就本件車禍之發生，自
    亦與有過失。本院衡酌前述兩造之過失情節就本件事故發生
    原因力之強弱程度，認被告應負擔6/10之過失責任，原告應
    負4/10之過失責任，故依民法第217條第1項過失相抵原則，
    應按被告之過失程度減輕其賠償責任4/10。依此計算，原告
    得請求被告賠償之金額為113,605元（189,341×6/10＝113,
    605）。
六、被告主張其所駕駛之車號8U-7816號自用小客貨車，亦因本
    件車禍受有損害，原告就本件車禍與有過失，亦應賠償伊所
    花費之修車費，爰以該損害賠償請求權與本件原告請求之金
    額相抵銷等語。經查，被告所駕駛之自用小客貨車，其車輛
    修復費用共44,420元，其中零件部分為26,470元，工資部分
    為17,950元，此有被告提出之維修單附卷可憑（見本院卷第
    29-30頁）。又依被告所提出之該車行車執照（見本院卷第
    42頁）可知，該車係91年6月出廠，迄至本件車禍發生時（
    98年5月8日）該車已使用約7年。而依行政院公布之固定資
    產耐用年數表及固定資產折舊率表，自用小貨車之折舊年限
    為5年，依定率遞減法折舊率為千分之369；又按固定資產採
    用定率遞減法者，其最後一年度之未折減餘額，以等於成本
    十分之一為合度，所得稅法第54條第3項定有明文。被告所
    駕駛之自用小客貨車自出廠使用至肇事時，其使用年數7年
    已逾耐用年數，則該車之修復費用其中零件部分扣除折舊後
    應以2,647元計算（26,470×1/10 = 2,647），加上工資17,
    950元，總計被告車輛之修復必要費用為20,597元（2,647＋
    17,950＝20,597）。惟因原告應負擔4/10之過失責任，是被
    告所得主張抵銷之金額應為8,239元（20,597×40%＝8,239
    ）。是原告所得請求之損害賠償金額113,605元，扣除被告
    得主張抵銷之金額8,239元後，計原告尚得對被告請求105,3
    66元。
七、綜上，原告依侵權行為之法律關係，請求被告給付105,366
    元，為有理由。又按給付無確定期限者，債務人於債權人得
    請求給付時，經其催告而未為給付，自受催告時起，負遲延
    責任。其經債權人起訴而送達訴狀，與催告有同一之效力；
    又遲延之債務，以支付金錢為標的者，債權人得請求依法定
    利率計算之遲延利息；應付利息之債務，其利率未經約定，
    亦無法律可據者，週年利率為5%，民法第229條第2項、第
    233條第1項前段及第203條，分別定有明文。被告經原告起
    訴請求賠償上開損害而未為給付，原告自得依上開規定，請
    求被告加付遲延利息。從而，原告請求被告給付105,366元
    及自刑事附帶民事起訴狀繕本送達被告之翌日（即99年8月
    26日，見本院99年度交附民字第46號卷第17頁）起，按週年
    利率5%計算之利息，為有理由，應予准許；原告逾此部分之
    請求則為無理由，應予駁回。
八、本案事證已臻明確，兩造其餘主張陳述及所提之證據，均毋
    庸再予審酌，附此敘明。
九、據上論結，本件原告之訴為一部有理由，一部無理由，爰依
    民事訴訟法第79條、第385條第1項前段，判決如主文。
中    華    民    國   100    年    7     月    19    日
                    民事第十庭
                        審判長法  官  張宗權
                              法  官  周玫芳
                              法  官  林曉芳
正本係照原本作成。
不得上訴。
中    華    民    國   100    年    7     月    20    日
                              書記官  鄭淑昀